臺灣高等法院刑事判決
上　訴　人　臺灣臺北地方法院檢察署檢察官
被　　　告　己○○
　　　　　　癸○○
　　　　　　丑○○
　　　　　　丁○○
　　　　　　卯○○
　　　　　　壬○○
　　　　　　甲○○
　　　　　　辰○○
上列上訴人因被告等違反期貨交易法案件，不服臺灣臺北地方法
院91年度訴字第1216號，中華民國95年10月31日第一審判決（起
訴案號：90年度偵字第2225號），提起上訴，本院判決如下：
    主  文
上訴駁回。
    理  由
一、公訴意旨略以：
  (一)己○○、癸○○、丑○○分別於民國（下同）89年6月間起
    受雇於張權（由最高法院併案處理）與魏浩東（通緝中）所
    設立，位於臺北市○○路○段415號13樓Ａ室耀景國際企業有
    限公司（下稱耀景公司），擔任經理職務，負責耀景公司「
    外幣保證金交易」之行情分析、受理客戶委託下單及向客戶
    介紹、指導、解說有關操作外匯、外匯保證金買賣等業務。
    張權、魏浩東、林燕（因為前案既判力效力所及，另由檢察
    官為不起訴處分）、己○○、癸○○、丑○○皆明知耀景公
    司營業登記項目不包括仲介及從事外幣保證金交易等期貨經
    理及期貨顧問事業，且均明知一方於客戶與其簽約並繳付外
    幣保證金後，隨時應客戶之請求，於保證金之數倍範圍內以
    自己之名義為客戶之計算，在國內外外匯市場從事不同幣別
    間之即期或遠期期貨買賣交易，且不需實際交割，在當日或
    到期以反方向交易軋平而僅結算買賣差價之「外幣保證金交
    易」，係屬期貨交易法第3條第1項第4款之「槓桿保證金契
    約」，為期貨交易之一種，除有期貨交易法第3條第2項之公
    告豁免情形外，均應受期貨交易法之規範；如以接受委託書
    收取佣金或手續費等方式代他人操作外幣保證金交易者，係
    屬經營期貨經理事業；如以提供場所、設備及相關外匯資訊
    或建議分析意見（如價位詢問、盤勢分析）等，係屬經營期
    貨顧問事業，竟共同未經財政部證券暨期貨管理委員會（以
    下簡稱證期會）之許可，並發給許可證照，即自89年6月間
    起，在中國時報、聯合報等報章上刊登招考行政助理、兼職
    人員之分類廣告，對辛○○等不知情之應徵者施以短期「外
    幣保證金交易」買賣之行情分析、下單、平倉等訓練後，即
    要求應徵者開戶，在耀景公司進行交易，其交易方法係與辛○○等人簽立合約書，約定辛○○等人在美國TOGO FINANCE
    GROUP LIMITED LTD.（下稱美國TOGO公司）開設帳戶，從事
    外幣保證金交易前，應先依合約規定於交易商美國TOGO公司
    指定之香港上海匯豐銀行（THE HONGKO NG AND SHANGHAICO
    RPORATI ON LTD.）第000000000000號帳戶內存入一萬元美
    金以上之最低保證金，方可在保證金相對應之倍數金額範圍
    內，以電話下單給美國TOGO公司，再由美國TOGO公司依辛○○等客戶指示在不同市場執行現貨外匯交易，耀景公司則提
    供場地、設備、諮詢及顧問；或由客戶直接委託耀景公司所
    僱用之經理林燕及己○○、癸○○、丑○○下單操作，或二
    者搭配操作。交易種類包括日幣、歐元、瑞士法郎、英鎊等
    之現貨外幣之即期或遠期買賣，約定保證金為即市買賣：每
    張合約保證金美金500元；隔市買賣：每張合約保證金美金
    1500元；對沖按金：每對沖合約保證金美金300元；因係以
    保證金制度交易，辛○○等人無需立即交割現貨外幣，而係
    依各該外幣匯率在市場行情變動之漲跌，於平倉後計算辛○○等人之差價損益，在交易進行中，辛○○等人只要尚有未
    平倉合約，辛○○等人仍須補足保證金，以維持其帳戶內必
    需之保證金水準，如因市場價位變動虧損時，辛○○等人亦
    必需依照合約書於指定之時間內，追加足夠之保證金予美國
    TOGO公司，以維持交易之進行，辛○○等人未補足保證金時
    ，美國TOGO公司有權依協議書之約定，將辛○○等人全部或
    部分尚未平倉合約予以斬倉。又約定每買賣一口合約，由美
    國TOGO公司、耀景公司於每手完成買賣合約平倉後，收取美
    金80元之手續費，非法經營以接受委託書收取佣金或手續費
    等方式，代他人下單操作外幣保證金交易之期貨經理業務，
    及以提供場所、電腦設備、商情資訊及相關外匯資訊或建議
    分析意見，供辛○○等人自行下單交易之期貨顧問事業。嗣
    於89年11月2日，經法務部調查局臺北市調查處，在上址查
    獲，並扣得顧客合約書、風險披露聲明、客戶詳情、受委託
    人詳情、交易清單、新帳號確認通知書、報紙徵人廣告剪報
    1冊、記載操作方法之筆記2冊、美國TOGO公司資料2份、耀
    景公司交易規則1冊、結束帳戶通知書1份、耀景公司外匯交
    易資訊1冊、耀景公司佣金獎金與福利辦法1份、耀景公司客
    戶買賣成交記錄1冊、美國TOGO公司客戶認沽單1冊、交易紀
    錄磁片1片、交易確認錄音帶10捲、員工資料4冊、外匯市場
    保證金交易教材1冊、耀景公司市場通訊1冊、耀景公司營利
    事業登記證影本1份、耀景公司模擬交易結算表等1冊、外匯
    交易流程等資料1冊等物。
  (二)癸○○、丑○○、丁○○、壬○○、蔡青龍（另由檢察官簽
    移最高法院併案）、陳秀貞（通緝中）均受雇於張權，依香
    港人「王新源」、「袁高儀」之指示，在臺北市○○路○段
    465號9樓，以不知情之金天亮為名義成立之「祥輝行」，分
    別擔任經理、分析師，另卯○○、趙芳瑜受雇擔任講師，負
    責「祥輝行」「外幣保證金交易」之行情分析、受理客戶委
    託下單及向客戶介紹、指導、解說有關操作外匯、外匯保證
    金買賣等業務。張權、蔡青龍、陳秀貞、癸○○、丑○○、
    丁○○、壬○○、卯○○、辰○○均明知「祥輝行」營業登
    記項目不包括仲介及從事外幣保證金交易等期貨經理及期貨
    顧問事業，未經證期會之許可，並發給許可證照，即自90年
    2月間起，在報章上刊登招考行政助理、兼職人員之分類廣
    告，對戊○○等不知情之應徵者施以短期「外幣保證金交易
    」買賣之行情分析、下單、平倉等訓練後，即要求應徵者開
    戶，在「祥輝行」進行交易，其交易方法係與戊○○等人簽
    立合約書，約定戊○○等人在美國FULLUCK　FINANCELIMITE
    D LTD.（下稱美國FULLUCK公司）開設帳戶從事外幣保證金
    交易前，應先依合約規定於交易商美國FULLUCK公司指定之
    香港上海匯豐銀行（THE　HONGKON G ANDSHAN GH AICORP
    ORATION LTD.）第000000000000號帳戶內存入1萬美金以上
    之最低保證金，方可在保證金相對應之倍數金額範圍內，以
    電話下單給美國FULLUCK公司，再由美國FULLUCK公司依戊○○等客戶指示在不同市場執行現貨外匯交易，「祥輝行」則
    提供場地、設備、諮詢及顧問；或由客戶直接委託「祥輝行
    」所僱用之經理、分析師蔡青龍、陳秀貞、癸○○、丑○○
    、丁○○、壬○○等人下單操作，或二者搭配操作。交易種
    類包括日幣、歐元、瑞士法郎、英鎊等之現貨外幣之即期或
    遠期買賣，約定保證金為即市買賣：每張合約保證金美金五
    百元；隔市買賣：每張合約保證金美金1500元；對沖按金：
    每對沖合約保證金美金300元；因係以保證金制度交易，戊○○等人無需立即交割現貨外幣，而係依各該外幣匯率在市
    場行情變動之漲跌，於平倉後計算戊○○等人之差價損益，
    在交易進行中，戊○○等人只要尚有未平倉合約，戊○○等
    人仍須補足保證金，以維持其帳戶內必需之保證金水準，如
    因市場價位變動虧損時，戊○○等人亦必需依照合約書於指
    定之時間內，追加足夠之保證金予美國FULLUCK公司，以維
    持交易之進行，戊○○等人未補足保證金時，美國FULLUCK
    公司有權依協議書之約定，將戊○○等人全部或部分尚未平
    倉合約予以斬倉。又約定每買賣1口合約，由美國FULLUCK公
    司、「祥輝行」於每手完成買賣合約平倉後，收取美金80元
    之手續費，非法經營以接受委託書收取佣金或手續費等方式
    ，代他人下單操作外幣保證金交易之期貨經理業務，及以提
    供場所、電腦設備、商情資訊及相關外匯資訊或建議分析意
    見，供戊○○等人自行下單交易之期貨顧問事業。嗣先後於
    90年3月14日、同年4月11日，均在上址，分別經法務部調查
    局臺北市調查處、臺北市政府警察局松山分局查獲，並扣得
    黃永明交易結算表1紙、「祥輝行」價位看法1紙、「祥輝行
    」MARKETLETTER 14紙、美匯歐羅日線圖2紙、Ｋ線圖陰陽線
    1紙、戊○○FULL UCK FINANC E公司英文版合約書1份、戊○○合庫匯出匯款申請書1紙、戊○○切結書1紙、戊○○交
    易規則1份、戊○○「祥輝行」聲明書1紙、戊○○職員福利
    1紙、戊○○對帳單1份、位置圖2紙、客戶下單買賣資料1冊
    、買賣單1冊、應徵人員名冊9紙、投資管道比較15紙、講習
    資料39紙、薪水佣金空白表10紙、上課學員資料7紙、Ｋ線
    圖20紙、徵才廣告1冊、上課名冊35紙、客戶下單資料及每
    日對帳報告資料16紙、丁○○筆記資料4紙、營利事業登記
    證1紙、交易結算表10紙、客戶下單資料7紙、申請表1冊、
    講義資料1冊、空白切結書1冊、空白合約書1冊、講習資料4
    紙、交易錄音帶10捲、「祥輝行」營利事業登記證、戊○○
    祥輝行聲請書1紙、戊○○職員福利1紙、戊○○切結書1紙
    、戊○○匯出匯款申請書1紙、戊○○交易規則1份、FULLUC
    K公司下單明細13紙、FULLUCK公司認購單12紙、交易結算表
    8紙、員工名冊1冊、價位表5紙等物。
  (三)甲○○受不詳姓名成年男子胡姓香港人之指示，於90年5 月
    間在臺北市○○○路○段101號8樓，設立「聯準國際企業社
    」（聯準企業社），並僱用尹滿輝（香港人，通緝中）、壬○○、丑○○擔任分析師，負責聯準企業社「外幣保證金交
    易」之行情分析、受理客戶委託下單及向客戶介紹、指導、
    解說有關操作外匯、外匯保證金買賣等業務。甲○○、尹滿
    輝、丑○○、壬○○均明知聯準企業社營業登記不包括仲介
    及從事外幣保證金交易等期貨經理及期貨顧問事業，未經證
    期會之許可，並發給許可證照，即自90年5月間起，在報章
    上刊登招考行政助理、兼職人員之分類廣告，對午○○等不
    知情之應徵者施以短期「外幣保證金交易」買賣之行情分析
    、下單、平倉等訓練後，即要求應徵者開戶，在聯準企業社
    進行交易，其交易方法係與午○○等人簽立合約書，約定鄭
    鏗章等人在英國RI CHEER INTER　NATIONA L INVESTMENT
    INC LTD.（下稱英國RICHEER公司）開設帳戶從事外幣保證
    金交易前，應先依合約規定於交易商英國RICH EER公司指定
    之香港上海匯豐銀行（THE HONG KONG AND SHAN GHAICORP
    ORATION LTD.）帳戶內存入1萬美金以上之最低保證金，方
    可在保證金相對應之倍數金額範圍內，以電話下單給英國
    RICHEER公司，再由英國RICHEER公司依午○○等客戶指示在
    不同市場執行現貨外匯交易，聯準企業社則提供場地、設備
    、諮詢及顧問；或由客戶直接委託聯準企業社所僱用之分析
    師尹滿輝、壬○○、丑○○等人下單操作，或二者搭配操作
    。交易種類包括日幣、歐元、瑞士法郎、英鎊等之現貨外幣
    之即期或遠期買賣，約定保證金為即市買賣：每張合約保證
    金美金五百元；隔市買賣每張合約保證金美金1500元；對沖
    按金：每對沖合約保證金美金300元；因係以保證金制度交
    易，午○○等人無需立即交割現貨外幣，而係依各該外幣匯
    率在市場行情變動之漲跌，於平倉後計算午○○等人之差價
    損益，在交易進行中，午○○等人只要尚有未平倉合約，午
    ○○等人仍須補足保證金，以維持其帳戶內必需之保證金水
    準，如因市場價位變動虧損時，午○○等人亦必需依照合約
    書於指定之時間內，追加足夠之保證金予英國RICH EER公司
    ，以維持交易之進行，午○○等人未補足保證金時，英國
    RICHEER公司有權依協議書之約定，將午○○等人全部或部
    分尚未平倉合約予以斬倉。又約定每買賣一口合約，由英國
    RICHEER公司、聯準企業社於每手完成買賣合約平倉後，收
    取美金80元之手續費，非法經營以接受委託書收取佣金或手
    續費等方式，代他人下單操作外幣保證金交易之期貨經理業
    務，及以提供場所、電腦設備、商情資訊及相關外匯資訊或
    建議分析意見，供午○○等人自行下單交易之期貨顧問事業
    。嗣於95年5月22日，經法務部調查局臺北市調查處，在上
    址查獲，並扣得午○○之筆記7紙及講義6紙、聯準企業社營
    利事業登記證1紙、交易記錄及申請書1冊、聯準企業社福利
    辦法與服務獎金1冊、廣告登記簿1冊、應徵人員名冊2冊、
    服務台守則及空白合約書1冊、交易單樣張1紙、筆記資料2
    冊、認購單2紙、客戶交易記錄1冊、聲明同意書及申請書1
    冊、空白合約書1冊、模擬交易結算表1冊、聯準企業社講義
    資料1冊、應對客戶資料1冊、認購單及銀行帳號1冊等物。
  (四)丁○○係設於臺北市○○○路○段235號11樓「強生聯合管理
    商行」（下稱強生商行）負責人，黃偉琪（香港人，未起訴
    ）則係強生商行之現場管理、經營者，負責強生商行「外幣
    保證金交易」之行情分析、受理客戶委託下單及向客戶介紹
    、指導、解說有關操作外匯、外匯保證金買賣等業務。丁○○、黃偉琪均明知強生商行營業登記項目不包括仲介及從事
    外幣保證金交易等期貨經理及期貨顧問事業，竟共同未經證
    期會之許可，並發給許可證照，即自90年3月間起，在報章
    上刊登招考行政助理、兼職人員之分類廣告，對庚○○等不
    知情之應徵者施以短期「外幣保證金交易」買賣之行情分析
    、下單、平倉等訓練後，即要求應徵者開戶，在強生商行進
    行交易，其交易方法係與庚○○等人簽立合約書，約定庚○○等人在香港史達林集團財務經理公司（STARLING GROUPFI
    NAN CE LTD.下稱香港史達林公司）開設帳戶從事外幣保證
    金交易前，應先依合約規定於交易商香港史達林公司指定之
    香港上海匯豐銀行（THE HONGKO NG AND SHANGHAICORPORAT
    ION LTD.）第00000000000 0號帳戶內存入1 萬美金以上之
    最低保證金，方可在保證金相對應之倍數金額範圍內，以電
    話下單給香港史達林公司，再由香港史達林公司，依庚○○
    等客戶指示在不同市場執行現貨外匯交易，強生商行則提供
    場地、設備、諮詢及顧問；或由客戶直接委託強生商行之黃
    偉琪下單操作，或二者搭配操作。交易種類以日幣、歐元為
    主現貨外幣之即期或遠期買賣，約定保證金為即市買賣：每
    張合約保證金美金500元；隔市買賣：每張合約保證金美金
    1500元；對沖按金：每對沖合約保證金美金300元；因係以
    保證金制度交易，庚○○等人無需立即交割現貨外幣，而係
    依各該外幣匯率在市場行情變動之漲跌，於平倉後計算庚○○等人之差價損益，在交易進行中，庚○○等人只要尚有未
    平倉合約，庚○○等人仍須補足保證金，以維持其帳戶內必
    需之保證金水準，如因市場價位變動虧損時，庚○○等人亦
    必需依照合約書於指定之時間內，追加足夠之保證金予香港
    史達林公司，以維持交易之進行，庚○○等人未補足保證金
    時，香港史達林公司有權依協議書之約定，將庚○○等人全
    部或部分尚未平倉合約予以斬倉。又約定每買賣一口合約，
    由香港史達林公司、強生商行於每手完成買賣合約平倉後，
    收取美金80元之手續費，非法經營以接受委託書收取佣金或
    手續費等方式，代他人下單操作外幣保證金交易之期貨經理
    業務，及以提供場所、電腦設備、商情資訊及相關外匯資訊
    或建議分析意見，供庚○○等人自行下單交易之期貨顧問事
    業。嗣於90年9月25日，經法務部調查局臺北市調查處，在
    上址查獲，並扣得庚○○匯款水單影本1份；強生商行交易
    規則、平倉獎金制度、客戶聲明書、切結書影本各1份；香
    港史達林公司合約書、新帳號確認預知書影本各1份、強生
    商行徵人廣告影本1份、臺北市政府工商登記資料影本1份、
    香港史達林公司合約書正本4份、認購單2冊、強生商行對帳
    單1冊、交易結算表1冊、服務獎金轉帳確認申請表2紙、外
    匯買賣資料1冊、外匯買賣相關表格1冊、職員名冊1冊、員
    工履歷表1冊、員工名冊及履歷表1冊、筆記本1冊、徵人廣
    告1冊、交易通話錄音帶2捲等物。
  (五)因認己○○、癸○○、丑○○、丁○○、卯○○、辰○○、
    壬○○、甲○○等人分別違反期貨交易法第82條第1項之規
    定，而分別涉犯同法第112條第5款之罪嫌云云。
二、按犯罪事實應依證據認定之，無證據不得認定犯罪事實；另
    不能證明被告犯罪者，應諭知無罪之判決，刑事訴訟法第15
    4條第2項、第301條第1項分別定有明文。又刑事訴訟法上所
    謂認定犯罪事實之證據，係指足以認定被告確有犯罪行為之
    積極證據而言，該項證據自須適合於被告犯罪事實之認定，
    始得採為斷罪資料；而認定不利於被告之事實，須依積極證
    據，苟積極證據不足為不利於被告事實之認定時，即應為有
    利於被告之認定，更不必有何有利之證據（參看最高法院29
    年上字第3105號、30年上字第816號判例）。
三、公訴人認被告己○○、癸○○、丑○○、丁○○、卯○○、
    辰○○、壬○○、甲○○等人分別涉犯前開罪嫌，無非分別
    係以各該公司在上開時間，分別扣得之各項書證、各該被告
    在調查局及偵查中所為之供述，以及在上開各公司上課後依
    其等之指示匯款並進行期貨交易之辛○○等人之證詞為其論
    據。
四、訊據被告等否認有何違反期貨交易法之犯行，被告己○○辯
    稱：我去那裡工作沒多久，連老闆都沒看過，原審傳訊的證
    人也都不認識我。被告癸○○辯稱：我只是去那邊找一份工
    作，且我當時剛退伍對法律也不懂，所以沒有去想到這些事
    情。被告丑○○辯稱：我只是去應徵工作。被告丁○○辯稱
    ：但我們也有看到公司的營業登記，去工作公司要我作什麼
    ，我就做什麼就只是上網抓資料這樣而已。被告卯○○辯稱
    ：我也是看報紙前去應徵工作，我前去時也有看到該公司有
    公司營業登記執照。被告壬○○辯稱：我要說的跟他們剛剛
    所講都相同，是後來才知道公司營業違法。被告甲○○辯稱
    ：我是借名義給該公司，該公司營業什麼我都不知道。被告
    辰○○辯稱：前去工作時根本不知道公司做得是違法的工作
    各等語。
五、經查：
  (一)本案調查局分別於前述時、地，對耀景公司、祥輝行、聯準
    企業社、強生商行進行搜索，分別扣得如公訴意旨所臚列之
    各項證據，為被告己○○等人所不爭執，雖證人李秀美已於
    90年8月6日死亡，此有其個人基本資料查詢結果在卷可稽，
    是其於調查局所為之證詞，依刑事訴法第15 9條之3第1款規
    定，自得為證據。另證人辛○○、乙○○、巳○○、午○○
    、林家琪、子○○、寅○○、丙○○、戊○○分別於調查局
    、偵查中所為之陳述，被告卯○○、己○○、丑○○、壬○○、癸○○等人均同意作為證據（見原審卷(二)第72、73頁）
    ，另被告辰○○、丁○○、甲○○亦均表示不爭執（見原審
    卷(二)第220頁反面），是依同法第159條之5規定，自亦得作
    為證據，合先敘明。
  (二)按經營期貨信託事業、期貨經理事業、期貨顧問事業或其他
    期貨服務事業，須經主管機關之許可並發給許可證照，始得
　　營業，期貨交易法第82條第1項定有明文。而所稱「期貨經
    理事業」，指經營接受特定人委任，對委任人之委託交易資
    金，就有關期貨交易為分析、判斷，並基於該分析判斷，為
    委任人執行期貨交易之業務者。「接受特定人委任從事全權
    委託期貨交易業務」即為經營期貨經理事業，期貨經理事業
    設置標準第2條、期貨經理事業管理規則第2條第1款分別定
    有明文。另所稱「期貨顧問事業」，指為獲取報酬，經營或
    提供期貨交易之分析、判斷建議者。「接受委任，對期貨交
    易有關事項提供研究分析意見或建議」、「發行有關期貨交
    易之出版品」、「舉辦有關期貨交易之講習」等均屬經營期
    貨顧問事業，期貨顧問事業設置標準第二條第一項、期貨顧
    問事業管理規則第2條第1項第1款、第2款、第3款亦分別定
    有明文。又期貨交易法第3條第1項第4款所規定之「槓桿保
    證金契約」，係指當事人約定，一方支付價金一定成數之款
    項或取得他方授與之一定信用額度，雙方於未來特定期間內
    ，依約定方式結算差價或交付約定物之契約，為期貨交易之
    一種﹔而所謂「外幣保證金交易」，係指一方於客戶與其簽
    約並繳付外幣保證金後，得隨時應客戶之請求，於保證金之
    數倍範圍內，以自己之名義為客戶之計算，在外匯市場從事
    不同幣別間之即期或遠期買賣交易，且此項交易不需實際交
    割，一般都在當日或到期日以前以反方向交易軋平，而僅結
    算買賣差價，自屬「槓桿保證金交易」之一種，因此，其從
    業人員須具有此方面之專門知識及經歷。然查，耀景等公司
    所分別招募之員工，包括被告己○○、癸○○、丑○○、丁○○、卯○○、辰○○、壬○○等人，其等無一人有金融、
    股匯市或期貨方面之學歷以及經歷，分據被告己○○等人自
    承在案（見原審卷(二)第229頁至251頁）。在祥輝行等公司所
    扣得之徵才廣告、員工名冊、履歷表可知，各該公司每日在
    各大報紙大量刊登徵人廣告，且廣告之內容不外是行政人員
    、晚班內勤人員或兼職人員，廣告中並沒有完整之公司名稱
    ，也沒有明確之職務名稱及工作內容，也未對應徵人員之學
    經歷作任何之限制，亦無任何須求人數之說明，與一般公司
    應徵人員之方式，明顯不同。此外本案所扣得之交易明細表
    等資料，並無完整之國外期貨公司之資料及負責人員之簽署
    確認，各該明細表中，部分明細表僅於右下角處蓋上國外公
    司英文名稱之圓形藍色戳章，但無人員簽認，另部分明細表
    則連該藍色圓形戳章均無之電腦列印，根本無從依該單據與
    國外的交易所或期貨公司聯絡確認，且扣案之證據中，無一
    是各該公司曾向國外期貨市場下單交易之憑據。業據證人即
    被害人子○○於原審審理時結證稱：後來我根據他們給我的
    臺灣可以下單的電話號碼撥打，結果聽到小孩的聲音等語（
    原審卷(二)第335頁）在案。另證人辛○○於調查局時證稱:
    我曾致電國外交易商電話號碼，接電話者是私人住家等語（
    見偵字第2225號卷第63頁）。因此，耀景等公司是否確實曾
    為被害人等人下單交易，非無疑問。
  (三)扣案之履歷表、員工名冊等資料顯示，每日均有10至30餘位
    不等之人員分別前往各該公司應徵。倘上開各公司是正常經
    營之公司，所須之人才復無須有特別之學經歷，在如此多的
    應徵者中，依常理應甚容易從應徵者中選擇其所須之人力，
    更何況本案之被害人均已表示前往公司上班之意願，則各該
    公司應無須再每日刊登徵才廣告之必要。又上開各公司刊登
    廣告是為徵才，則何以在應徵人員依其通知前往上班後，除
    先為其等講授數日之期貨交易基本概念課程外，均要求應徵
    者匯款參與投資，並在各該公司分析師、講師的說明或建議
    下，依公司之指示匯款至指定帳戶內，其中被害人辛○○共
    匯款2萬美金、子○○共匯款美金3萬元、李秀美共匯款新臺
    幣110萬元、寅○○共匯款美金1萬5000元、乙○○共匯款美
    金3萬2274元、丙○○共匯款美金5000元、新臺幣40萬元、
    巳○○共匯款美金1萬元、 戊○○共匯款新臺幣52萬元、午
    ○○、庚○○共匯款新臺幣97萬6500元，且匯款數日後即生
    虧損，而受有損害一節，亦分據證人子○○、寅○○、丙○○、戊○○等人於原審審理中具結作證在案（原審卷(二)第33
    1至341頁），及證人辛○○、李秀美、乙○○、巳○○、午
    ○○、林家琪等人分別於調查局及偵查中陳述在案（見偵字
    第2225號卷第61-66、201、203、207頁；第85-87頁；第94-
    98頁；第150-152頁；偵字第20054號卷第125-126頁、176頁
    ；偵字91號卷第82- 83頁）。並有證人子○○所提出之交易
    明細表、台北銀行匯出匯款證實書、顧客合約（見90偵2225
    號卷第71-82頁顧客合約（見90偵2225號卷第71-82頁）、寅
    ○○所提出之交易明細表（見同上偵卷第92- 93頁）、乙○○所提出之交易明細表（見同上偵卷99-109頁）、丙○○所
    提出之新帳號確認通知書、顧客合約、交易明細、富邦商業
    銀行匯出匯款申請書（見同上偵卷第11 4-149頁）、巳○○
    提出之交易明細表、顧客合約（見同上偵卷第153- 168頁）
    、戊○○提出之聲明書、職員福利、切結書、合作金庫銀行
    匯出匯款申請書、交易規則交易明細、筆記、顧客合約（91
    年度藍保管字第2388號）、午○○提出之廣告、上課筆記、
    上課資料、90偵2005 4號卷第128 -141頁）、林家琪所提出
    之華南商業銀行賣匯水單、匯出匯款明細、交易明細、交易
    規則、聲明書、切結書、上課資料、合約書、剪報（見91偵
    91號卷第24-65頁）可稽，足認上開各公司登報徵人，不過
    是誘使不特定人進入公司，以利其等得以有機會誘使應徵人
    員依其指示匯款至特定帳戶的手段。
  (四)耀景公司、祥輝行、聯準企業社、強生商行之營業登記項目
    均不包括仲介及從事外幣保證金交易等期貨經理及期貨顧問
    事業，有耀景公司、祥輝行、聯準企業社、強生商行之登記
    資料在卷可證。然本案被查獲之上開4家公司其經營手法均
    相同，以應徵工作為餌，欺瞞新進人員參加開戶，依其等指
    示匯款至特定帳戶。而被告丑○○於調查局訊問時復自承：
    我沒有與TOGO公司簽合約，也沒有將任何資金匯款至任何銀
    行帳戶作為操作外匯使用，在至耀景公司應徵經理，並擔任
    講師，向新進人員講授外匯保證金買賣課程時，為達誘使新
    進人員參加外匯買賣目的，由公司陳小姐幫我在公司開設假
    帳戶，帳號為1120，戶頭內約有美金2萬元，由我操作外匯
    外用，我只要於教授新進人員訓練程時，向新進人員謊稱我
    也有投入金額開戶操作外匯，賺多賠少，以欺瞞、吸引新進
    人員參加開戶進行外匯操作。公司教我向新進人員表示，若
    客戶選擇我擔任公司代理人時，公司即可聘請新進人員為正
    式員工等語（見90偵2225號卷第35頁）。而證人子○○於調
    查局時證述：我看到徵才廣告前往應徵，WILLIAN湯（即被
    告丑○○）詢問基本資料後，即要求其接受上課，但課程結
    束後，我沒有辦法找到客戶，WI LLIAN湯即向我進行遊說，
    表示匯款後方可擔任公司職員等語（見偵字第2225號卷第67
    頁背面）；證人寅○○於調查局時亦陳稱：是從報紙看到徵
    才廣告，前往應徵後，被告丑○○詢問基本資料後，即要求
    上有關外匯保證金之課程，有學員LINDA、HERRY呂在訓練程
    中表示在耀景公司開戶，並出示交易明細表謊稱獲利豐厚等
    語（見偵字第2225號卷第89頁）；證人乙○○於調查局時陳
    稱：看到徵才廣告前往應徵，經詢問基本資料後，即要求3
    天後去上班，並接受外匯保證金課程，有學員在訓練課程中
    表示在耀景公司開戶，並出示交易明細表謊稱獲利豐厚，
    SHIRLEY並稱如果加入，公司會幫我安排一位客戶，後來投
    資虧損，我要求認賠解單，但PETE R要求其再匯入3萬2千美
    金才可解單，但我沒錢，PETE R即要求其不要上班。後來我
    向被告己○○，要求解單，將錢拿回，但被告則要求我繼續
    進場，並說如果砍單要賠美金2000元（見偵字第2225號卷第
    95至96頁）；證人丙○○於調查局陳述：看到徵才廣告前往
    應徵，有學員林偉忠在課程中出示交易明細表謊稱獲利豐厚
    ，誘使學員開戶，我匯款後沒多久就賠光，我要求結束帳戶
    ，但JIMMY（即被告己○○）說結束要賠20萬元，隔天則又
    稱須賠3萬多元，但後來我都沒有支付那3萬多元等語（見偵
    字第2225號卷第111頁）在案。另證人辛○○於調查局亦陳
    稱：是從報紙求才廣告去應徵，但公司要求接受訓練課程，
    但訓練課程結束後，即遊說我或尋找客戶繳交保證金。從7
    月20日進公司，公司未分配我職務，祇將我變成客戶等語（
    見偵字第2225號卷第65頁）。被告丑○○上開供詞，核與上
    開被害人等人所述: 前往應徵工作後，在上課中受其他佯稱
    有投資獲利之人員誘惑而匯款至公司指定帳戶之情形相符合
    。足認上開各該證人所述應為真實，是被告等人積極對前來
    應徵之人員實施詐術之行為甚明。
  (五)另證人辛○○、李秀美、寅○○、乙○○、丙○○等人均曾
    在投資期間見虧損連續，要求平倉解單，但均遭拒絕或是被
    要求再匯款，業據其等於調查局中指陳在案（見偵字第2225
    號卷第63頁背面、86頁、90頁、96頁、111頁背面），若上
    開各公司確係在經營期貨交易，而只是賺取依上開方式傭金
    ，理應在客戶要求平倉解單時，依規定辦理，但其等何以上
    開各項理由，對客戶之平倉解單要求拒絕，由此益證被告等
    人，實際上並無從事或仲介外匯保證金或其他期貨交易，僅
    係偽以外匯保證金交易之名而行詐騙之實。
  (六)綜合上開各項事證，足認耀景等公司，係利用廣告徵人之方
    式，誘使應徵者前來公司應徵後，即施以一連串之有關期貨
    交易獲利豐厚之講授課程，並間或由分析師或安排人員穿插
    於學員中，佯稱自己也有開戶並獲利，以誘使前去應徵者依
    其等之指示而匯款，而非真正在經營期貨顧問業務。而被告
    甲○○、丁○○分別擔任聯準、強生之負責人，果該二公司
    是合法經營，何須請其等擔任登記負責人。又被告己○○等
    八人，根本沒有任何專業之學、經歷，卻以背誦之方式，對
    前來應徵者講授其自己也不懂之事項，再由公司其他人員進
    一步誘使被害人匯款。此外，被告己○○、辰○○、丑○○
    、癸○○、壬○○、丁○○等人更均曾受雇於多家同性質之
    公司，也均知各該公司遭調查局查獲之事實，但卻仍一再受
    雇於同性質公司，進行同性質之工作，其等對於各該公司根
    本不是在經營期貨顧問業務，而只是以經營期貨業務為晃子
    誘使他人至公司應徵，再乘機詐取金錢之事實，應知之甚詳
    ，是其等與各該公司之實際負責人間應有詐欺之共同犯意。
    此外，復查無其他積極之證據足以證明被告己○○等人確實
    有經營期貨顧問業務之犯行。公訴意旨雖認被告等八人所為
    係違反期貨交易法第82條第1項規定之經營期貨業務行為，
    並認其等所涉犯之罪為同法第112條第5款之罪嫌，但不能證
    明被告等人經營期貨事業。而違法經營期貨顧問業務之基本
    社會事實與詐欺之社會基本事實並不相同，被告等八人或涉
    有詐欺罪，但此部分未經起訴，尚不得變更起訴法條，原審
    乃對被告8人為無罪之諭知，並於理由中敘明，被告己○○
    等人所涉之詐欺罪嫌，應由檢察官另行偵查，經核並無不合
    。
六、檢察官提起上訴略以：己○○、癸○○、丑○○以耀景公司
    名義；癸○○、丑○○、丁○○、壬○○、卯○○、趙芳瑜
    以祥輝行名義；己○○、曾奕光（另案審理）以高納公司名
    義，共同未經證期會之許可，並發給許可證照，分別自89年
    6月間、90年2月間、89年9月4日間起，在報章上刊登招考行
    政助理、兼職人員之分類廣告，對辛○○、戊○○、賴重銘
    、陳靜芝等不知情之應徵者施以短期「外幣保證金交易」買
    賣之行情分析、下單、平倉等訓練後，即提供場所、電腦設
    備、商情資訊及相關外匯資訊或建議分析意見，供辛○○、
    戊○○、賴重銘、陳靜芝等人自行下單交易之期貨顧問事業
    。另丁○○係設於臺北市○○○路○段235號11樓「強生聯合
    管理商行」負責人，黃偉琪（香港人，未據起訴）則係強生
    商行之現場管理、經營者；甲○○受不詳姓名成年男子胡姓
    香港人之指示，於90年5月間在臺北市○○○路○段101號8樓
    ，設立聯準企業社，並僱用壬○○、丑○○擔任分析師，再
    以聯準企業社名義，共同未經證期會之許可，並發給許可證
    照，分別自90年3月間、90年5月間起，在報章上刊登招考行
    政助理、兼職人員之分類廣告，對庚○○、午○○等不知情
    之應徵者施以短期「外幣保證金交易」買賣之行情分析、下
    單、平倉等訓練後，即提供場所、電腦設備、商情資訊及相
    關外匯資訊或建議分析意見，供庚○○、午○○等人自行下
    單交易之期貨顧問事業。包括未經許可經營期貨顧問事業（
    提供交易訊息）及鼓吹客戶下單二部分，若認被告等所提供
    之期貨交易訊息係詐騙之訛詞，則客戶依被告等所提供之虛
    妄訊息而陷於錯誤下單交易，被告等所為即該當詐欺，二者
    之基本社會事實應屬同一，自得為起訴法條之變更，原審以
    被告等八人所犯係常業詐欺罪，惟該罪之社會基本事實與檢
    察官起訴之違反期貨交易法第112條第5款之罪之基本社會事
    實並不相同，無從變更起訴法條，而為無罪諭知，難認原判
    決妥適，請求撤銷原判決，另為適當之判決云云。查刑事訴
    訟法第300條所定科刑之判決，得就起訴之犯罪事實，變更
    檢察官所引應適用之法條，係指法院於不妨害事實同一之範
    圍內，得自由認定事實適用法律而言。而事實是否同一，應
    視檢察官起訴之基本社會事實是否同一，及犯罪構成要件有
    無罪質上之共通性為斷（參看最高法院92年台上字第4140號
    判決）。起訴書係指被告等違法經營期貨顧問業務（此為積
    極事實），本院認定被告等未經營此等事業（消極事實），
    社會基本事實並非同一，罪質（社會評價）亦不同，且起訴
    書無一語敘及被告等人如何施用詐術使人陷於錯誤而交付財
    物之事實，不能認起訴書已就被告等人詐欺部分於事實欄有
    敘及，本院無從變更檢察官起訴法條而為判決，檢察官上訴
    意旨指摘原判決不當，為無理由，應予駁回。
據上論斷，應依刑事訴訟法第368條，判決如主文。
本案經檢察官劉斐玲到庭執行職務。
中　　華　　民　　國　　96　　年　　5 　　月　　29　　日
                  刑事第十一庭審判長法  官  張連財
                          　  　　　法　官  楊照男
　　                                法  官  林明俊
以上正本證明與原本無異。
如不服本判決，應於收受送達後10日內向本院提出上訴書狀，其
未敘述上訴之理由者並得於提起上訴後10日內向本院補提理由書
（均須按他造當事人之人數附繕本）。
  　                                書記官  蕭詩穎
中　　華　　民　　國　　96　　年　　6 　　月　　1 　　日
